臺灣高雄地方法院民事判決　　　　　　　 95年度訴字第940號
原　　　告　　合作金庫銀行股份有限公司
法定代理人　　戊○○
訴訟代理人　　乙○○
　　　　　　　丁○○
被　　　告　　丙○○
兼訴訟代理人　甲○○
上列當事人間清償借款事件，本院於民國96年5 月21日言詞辯論
終結，判決如下：
  主  文
被告應連帶給付原告新臺幣肆佰捌拾萬壹仟零捌拾元，及自民國
九十三年四月一日起至清償日止，按週年利率百分之三點五計算
之利息，並自民國九十三年五月二日起至清償日止，逾期在六個
月以內部分，按上開利率百分之十，逾期超過六個月部分，按上
開利率百分之二十計算之違約金。
訴訟費用由被告連帶負擔。
  事  實  及  理  由
壹、程序方面：
一、按訴狀送達後，原告不得將原訴變更或追加，但減縮應受判
    決事項之聲明者，不在此限，民事訴訟法第255 條第1 項第
    3 款定有明文。本件原告於起訴狀請求判決被告應連帶給付
    原告如主文第1 項本金，及自民國93年4 月1 日起至清償日
    止，按年息百分之5.97計算之利息，暨自93年5 月1 日起至
    清償日止，逾期在6 個月以內者按上開利率百分之10，逾期
    超過6 個月之部分按上開利率百分之20加計違約金。嗣於起
    訴狀繕本送達後，於96年1 月30日本院言詞辯論期日，就利
    息及違約金部分更正如主文第1 項所示，依前揭規定，核屬
    減縮應受判決事項之聲明，於法有據。
二、本件被告受合法通知，無正當理由，均未於最後言詞辯論期
    日到場，核無民事訴訟法第386 條各款所列情形，爰依原告
    之聲請，由其一造辯論而為判決，合先敘明。
貳、實體方面：
一、原告主張：被告丙○○於民國80年12月31日，邀同被告甲○
    ○為連帶保證人，向原告借款新臺幣（下同）6,600,000 元
    （下稱系爭借款），約定借款期間至100 年12月31日止，以
    每月為一期，共分240 期依年金法按期攤還本息，利息則隨
    原告基本放款利率加碼年息百分之0.875 之變動而機動調整
    計付。如未按期繳納本息時，視為借款全部到期，除仍按上
    開利率計息外，逾期在6 個月以內者，按上開利率百分之10
    ，逾期超過6 個月部分，按上開約定利率百分之20計付違約
    金。詎自借款第一期起，被告丙○○即未依約定日期繳納本
    息，常有遲延繳納及未足額之違約情形。被告丙○○並曾分
    別於88年12月30日、90年1 月2 日、11月20日、12月13日、
    91 年4月9 日、12月10日向原告申請調降利率，原告雖均允
    為調降，惟被告丙○○於申請調降前已違約之利息、違約金
    仍應給付，然被告丙○○於原告同意調降利率後，仍未正常
    繳納本息。原告於93年2 月24日再依被告丙○○之申請，簽
    訂變更借據契約，約定自93年1 月31日起改依指數型房貸利
    率調降利率為年息百分之3.5 計算利息。詎被告丙○○仍自
    93 年4月1 日起全部拒繳，至此已喪失期限利益，借款視為
    全部到期。迄今被告丙○○尚欠原告本金4,801,080 元，及
    各自93年4 月1 日、5 月2 日起按調整後年利率百分之3.5
    計算之利息及違約金未清償。而被告甲○○為被告丙○○之
    連帶保證人，依法應負連帶清償責任，爰依消費借貸及連帶
    保證之法律關係，提起本件訴訟等情。並聲明：如主文第1
    項所示。
二、被告經合法通知，無正當理由未於最後言詞辯論期日到場，
    惟被告於先前本院審理時，除對被告丙○○確有向原告貸得
    系爭借款，並邀同被告甲○○為連帶保證人及尚未清償之事
    實不爭執外，另以：借款初期之每期本息約繳7 萬餘元，迄
    88年3 月25日止被告丙○○均依約按期繳納。嗣因發現原告
    本息之計算有錯誤，利率未依當時臺灣銀行、合作金庫、第
    一商業銀行、華南商業銀行、彰化商業銀行牌告（下稱系爭
    行庫）利率之均數計算，遂寄發存證信函請求原告予以更正
    ，然未獲原告理會。是被告丙○○自88年3 月26日起至91年
    5 月31日即依自行計算之本息來繳納，而較原告計算應繳之
    本息約少一萬餘元。後因原告於91年5 、6 月間欲拍賣被告
    丙○○房屋，被告丙○○乃自91年6 月1 日起全部拒繳，迄
    91年12月10日起始再繳納本息。被告丙○○於92年間與原告
    簽訂調降利息之變更借據契約後，曾分別於93年2 月5 日繳
    納140,958 元、93年3 月8 日繳納59,010元、93年4 月8 日
    繳納58,470元，共計清償258,438 元，惟原告竟將前開款項
    均抵充利息，與被告丙○○係用以清償本金之原意不符，是
    被告丙○○自93年4 月起始未再按期繳付。88年6 月間原告
    之經理曾經同意將81年至88年3 月25日前超收之金額用來抵
    充被告丙○○貸款之本金，故被告丙○○積欠原告之本金應
    僅3, 666,609元。被告丙○○借款初期既有溢繳，並無違約
    之情形，是原告請求被告連帶給付本息及違約金自無理由等
    語，資為抗辯。並聲明：駁回原告之訴。
三、按解釋意思表示，應探求當事人立約時之真意，不能拘泥於
    契約之辭句，民法第98條固定有明文，惟此僅限於該意思表
    示之意義為何有欠明瞭，需有對之加以解釋之情形，倘依其
    契約所使用之文字，業能明確得知該當事人意思表示之真意
    ，而無須別事探求者，即不得反捨契約文字而更為曲解該當
    事人之意思表示，最高法院17年上字第1118號判例意旨參照
    。又當事人主張有利於己之事實，就其事實有舉證之責任，
    民事訴訟法第277 條定有明文。而原告於起訴原因已有相當
    之證明，被告於抗辯事實並無確實證明方法，僅以空言爭執
    者，當然認定其抗辯之事實非真正，而應為被告不利益之裁
    判，最高法院18年度上字第1679號判例意旨參照。
四、次按稱消費借貸者，謂當事人約定，一方移轉金錢或其他代
    替物之所有權於他方，而他方以種類、品質、數量相同之物
    返還之契約；借用人應於約定期限內，返還與借用物種類、
    品質、數量相同之物；遲延之債務，以支付金錢為標的者，
    債權人得請求依法定利率計算之遲延利息。但約定利率較高
    者，仍從其約定利率；當事人並得約定債務人不履行債務時
    ，應支付違約金，民法第474 條第1 項、第478 條前段、第
    23 3條第1 項、第250 條第1 項分別定有明文。又稱保證者
    ，謂當事人約定，一方於他方之債務人不履行債務時，由其
    代負履行責任之契約。保證債務，除契約另有訂定外，包含
    主債務之利息、違約金、損害賠償及其他從屬於主債務之負
    擔，民法第739 條、第740 條分別定有明文。再保證債務之
    所謂連帶，係指保證人與主債務人負同一債務，對於債權人
    各負全部給付之責任而言，最高法院45年台上字第1426號判
    例意旨參照。
五、經查，本件原告主張之事實，業據其提出借據、變更借據契
    約、授信約定書、合作金庫牌告存放款利率表、合作金庫銀
    行基本利率變動表、調整利率函、被告丙○○調降利率申請
    書、放款帳務資料查詢單、放款帳務序時紀錄明細表等為證
    ，並核屬相符，堪信原告之主張為真實。雖被告以前開情詞
    置辯，惟依兩造簽訂之借據第3 條已約明利息依原告基本放
    款利率加碼年息計算，是被告以原告未依系爭行庫之平均利
    率為計算，致使被告丙○○有溢繳本息之情形，被告丙○○
    並因之自行減少應繳納本息之數額，尚非可採。又被告既自
    陳有未繳足本息數額之事實，則依借據之約定已屬違約，是
    原告依約計算違約金之數額，並自被告丙○○每次所繳納之
    款項中予以扣抵本息及違約金，自屬有據。況被告丙○○於
    簽訂變更借據契約後，迄93年3 月8 日前即將先前積欠之本
    息及違約金繳清，此為被告所自承，復有原告提出之放款帳
    務序時紀錄明細表在卷可稽，益徵原告就系爭借款之本息及
    違約金之計算並無違誤。而被告復未就原告曾同意將被告自
    81年迄88年3 月25日前溢收之金額，及所繳納之258,438 元
    係用以抵充本金之有利於己之事實為舉證，難認所辯為可採
    。則揆諸前揭說明，被告自應就系爭借款本息及違約金負連
    帶清償之責。從而，原告依消費借貸及連帶保證等法律關係
    ，請求被告應連帶給付原告如主文第1 項所示之本金、利息
    及違約金，為有理由，應予准許。
六、本件事證已臻明確，兩造其餘之攻擊防禦方法及舉證，核與
    判決無影響，爰不一一論述，末此敘明。
參、據上結論，本件原告之訴為有理由，依民事訴訟法第385 條
    第1 項前段、第85條第2 項，判決如主文
中　　華　　民　　國　　96　　年　　6 　　月　　8 　　日
                  民事第五庭　法　官　柯彩燕
正本係照原本作成。
如不服本判決，應於送達後20日內，向本院提出上訴狀並表明上
訴理由（須附繕本）。
中    華    民    國    96    年    6     月    8     日
                              書記官  王紀芸
